【裁判字號】    89,易,262
【裁判日期】    890726
【裁判案由】    違反能源管理法
【裁判全文】
臺灣屏東地方法院刑事判決                          八十九年度易字第二六二號
    公  訴  人  臺灣屏東地方法院檢察署檢察官
    被      告  甲○○
右被告因違反能源管理法案件，經檢察官聲請簡易判決處刑（八十九年度偵字第七二
六一號），本院潮州簡易庭認宜依通常審判程序而移由普通庭審理，茲判決如左：
    主  文
甲○○未經許可而經營中央主管機關指定之能源產品之銷售業務，處有期徒刑參月，
如易科罰金，以參佰元折算壹日。
扣案之柴油陸佰公升、估價單貳紙，均沒收。
    事  實
一、甲○○明知柴油係石油產品，為中央主管機關經濟部指定之能源產品，其銷售業
    務非經許可不得經營，竟自民國八十八年十月二十八日起，至同年月三十日止，
    先後二次向一位駕駛船籍不詳之舢板之人，以每公升新台幣五元之價格購入漁船
    用柴油八百公升及六百公升，再以每公升五點五元之價格，在屏東縣東港鎮○○
    里○○路上，銷售予姓名不詳綽號「阿德」之成年男子。嗣於八十八年十月三十
    日六時三十分許，在前揭地點，擬將第二次所購入之六百公升柴油再銷售予「阿
    德」時，即為警當場查獲，並扣得柴油六百公升 (責由甲○○保管)及估價單二
    紙。
二、案經屏東縣警察局東港分局報告臺灣屏東地方法院檢察署檢察官偵查起訴。
    理  由
一、訊據告甲○○固坦承有於右揭時、地販賣漁船用柴油予綽號「阿德」之成年男子
    ，惟辯稱：因為我有去問柴油有浸到水不能再使用，我買了是要在模板上云云
    。經查：被告對於販賣柴油乙節既已坦認屬實，而扣案之油品經取樣送鑑定，亦
    認符合能源管理法第一章第二條第一項所稱之「石油及其產品」，與經濟部經88
    能字第八八四六二二一九號公告能源產品認定基準之「柴油」規範符合，有經濟
    部取取締違法經營油品會報執行小組高雄執行分組八十八年十二月廿日高處 (八
    八)高執字第八八一二○五四三號函在卷可稽。此外，復有扣案之柴油六百公升
    及估價單二紙附卷可佐，事證明確。至被告雖辯稱：因柴油浸到水不能再使用，
    買來是要在模板上云云，惟依前所述，被告所販賣之柴油已符合能源管理法第
    一章第二條第一項所稱之「石油及其產品」，屬該法所稱之能源，又依同法第六
    條第二項規定，其銷售業務非經許可不得經營，被告既未經許可而銷售，其行為
    即屬違反能源管理法之規定，被告前開所辯，仍無礙其罪責之成立，其犯行堪以
    認定。
二、核被告所為，係犯能源管理法第二十條之一之未經許可而經營中央主管機關指定
    定之能源產品銷售業務罪。爰審酌被告之品性、犯罪動機、銷售柴油數量、所得
    利益及犯後態度等一切情狀，量處如主文所示之刑，並諭知易科罰金之折算標準
    。扣案之柴油六百公升為被告用以銷售之產品，應依能源管理法第二十條之一後
    段規定宣告沒收。另扣案之估價單二紙，為被告所有供犯罪所用之物，業據其供
    明在卷，爰依刑法第三十八條第一項第二款，宣告沒收。至採樣送鑑定耗損之些
    許柴油，顯已滅失，爰不予宣告沒收，併此明。
三、另公訴意旨以：甲○○明知漁船用柴油係中央主管機關指定之能源產品，且行政
    院農業發展委員會為輔助漁民生計，准予漁民得以顯低於市價之補助價格向中國
    石油股份有限公司申購，但該等柴油僅專供漁民出海捕魚時使用，非經中央主管
    機關之許可，不得銷售，竟基於意圖營利之犯意，自八十八年十月二十八日起，
    至同年十月三十日上午六時十分許止，在屏東縣東港鎮○○里○路）上，明知其
    先前於八十八年十月二十八日下午五時許，在屏東縣東港鎮漁港內，向一位駕駛
    不詳船籍之舢板之人，以每公升五元所購得之柴油，係不肖漁民填具虛偽「補充
    漁船申請書」，表示該專供漁民使用之柴油已用罄，須補充申購後，以每公升四
    點一元之補助價格向中油公司詐購得來之油品，為贓物，竟仍故買，因認被告另
    涉刑法第三百四十九條第二項之罪嫌。惟按犯罪事實應依證據認定之，無證據不
    得推定其犯罪事實。又不能證明被告犯罪者，應諭知無罪之判決。刑事訴訟法第
    一百五十四條、第三百零一條第一項分別定有明文。訊據被告甲○○則堅詞否認
    有故買贓物之犯行，辯稱：我買時並無懷疑其來源，是因為柴油已浸到水，不能
    再使用，我買了是要塗在模板上等語，再者，亦無積極證據足認被告知悉所購得
    之油品，為不肖漁民向中油公司詐購得來，是公訴人所舉之證據尚無法證明被告
    有故買贓物之犯行，惟公訴意旨認此部分與前揭論罪科刑部分有方法結果之牽連
    關係，屬裁判上一罪，爰不另為無罪之諭知。
據上論斷，應依刑事訴訟法第二百九十九條第一項前段、第四百五十二條、能源管理
法第二十條之一、刑法第十一條前段、第三十八條第一項第二款、第四十一條、罰金
罰鍰提高標條例第二條，判決如主文。
本案經檢察官何克昌到庭執行職務
中      華      民      國      八十九      年    七    月    二十六    日
                                      臺灣屏東地方法院刑事第一庭
                                          審判長 潘正屏
                                          法  官 郭書豪
              法  官 包梅真
右正本證明與原本無異。
對於本判決如有不服應於收受送達後十日內向本院提出上訴書狀上訴於台灣高等法院
高雄分院並按他造當事人之人數附具繕本。
                                          書記官  徐水英
中      華      民      國      八十九      年    七    月    二十六    日
附錄法條
能源管理法第二十條之一
未經許可而經營中央主管機關指定之能源產品之輸入、輸出、生產、銷售
業務者，處一年以下有期徒刑、拘役或科或併科新臺幣三十萬元以下罰金
，並得沒收其輸入、輸出、生產、銷售之產品。


司法院資訊處製作；財團法人民間司法改革基金會備份。
